臺灣臺北地方法院民事判決　　　　　　 95年度訴字第11069號
原　　　告　捷盛運輸股份有限公司
法定代理人　謝健南
訴訟代理人　甲○○
被　　　告　英華國際股份有限公司
法定代理人　乙○○
上列當事人間請求給付承攬報酬事件，本院於中華民國96年01月
30日言詞辯論終結，判決如下：
    主  文
原告之訴及假執行之聲請均駁回。
訴訟費用由原告負擔。
    事實及理由
一、原告主張：
  (1)其與被告於民國（下同）92年07月28日訂立系統開發服務承
    攬合約（下稱承攬合約，原證一），由被告承攬原告營業系
    統軟體之開發服務事宜（下稱系爭工作物），並依雙方合意
    之捷盛運輸TMS車隊勤務管理系統規格書（下稱系統規格書
    ，附件三）施作，約定開發期間自92年8月11日起至93年6月
    22日止。
  (2)嗣被告遲於93年9月1日始完成安裝系爭工作物，原告並依約
    給付被告第三期款項，惟系爭工作物於上線後程式狀況十分
    多，尤其無法達成系統規格書所要求站所連線功能。因原告
    為物流配送公司，有借助電腦化管理車輛及人員動向，並提
    供客戶專用電腦排表系統，建立快速的班表資訊傳送，及客
    戶配送計費及員工薪資計算平台，以節省內部作業時間，故
    系爭工作物乃建立一個Ｅ化系統，讓原告在全臺24個站所與
    總部間能有一個資訊溝通平台，總部透過此一工作平台進行
    Internet資料傳送掌握各站所營運狀況，而不需利用專線的
    方式降低資料傳送成本，是以本系統建制最重要的目的在於
    站所間的連線。
  (3)94年11月11日雙方開會協商（原證二），被告同意於94年12
    月31日前解決上開重大瑕疵以完成工作物，然屆期被告仍無
    法完成系爭工作物，原告於95年01月26日發存證信函限期補
    正該瑕疵（原證三），雙方經協商後於95年04月20日再次舉
    行協調會議（原證四），此時被告始承認原系統技術無法達
    成站所連線功能，遂提出變更系統架構，另行增購連線套裝
    軟體（名稱為Citrix）以修補無法站所連線之重大瑕疵，並
    與原告約定安裝完Citrix後，將於95年05月02日至95年05月
    10 日間提出效能上之確認，詎被告仍無法如期提出效能上
    之確認，顯可預見被告不能完成約定之工作物，故原告於95
    年05 月23日以中壢十九支郵局存證號碼1515存證信函通知
    被告解除承攬契約（原證五）。
  (4)原告主張解除契約之前曾經發過原證三之催告函，再依據原
    證五來解除契約，法律上之理由為民法二二七條不完全給付
    ，再依據民法二五四條主張解除契約。解除契約後，請求回
    復原狀返還已付之承攬報酬。
    而聲明：被告應給付原告175萬元，及自95年8月12日（支付
    命令送達之翌日）起至清償日止，按年息5%計算利息。願供
    擔保請准宣告假執行。
二、被告則以：
  (1)兩造訂約過程、系爭工作物交付安裝及付款情形確與原告所
    述相同，然依承攬契約第11條第(5)項約定，原告應於系爭工
    作物正式上線30日內完成系統驗收，若原告認為不合格時，
    應在30日內以書面詳載不合格事實及理由，連同該系統一併
    交付被告，逾期未通知及交付者視為系爭工作物該階段已經
    原告驗收合格。惟被告於93年9月1日按系統規格書完成安裝
    系爭工作物並交付予原告後，原告卻怠於驗收，縱被告屢次
    催促，原告仍置若罔聞。自應視為原告驗收合格。
  (2)至於原告主張系爭工作物有無法達成站所連線之重大瑕疵一
    事，原告並未依約於系爭工作物上線後30日內提出，竟遲至
    交付安裝後一年才向被告反應上開問題，原告雖有違反契約
    所訂驗收期限之約款，但被告本於服務客戶之立場，仍盡力
    配合原告為必要之修改。蓋電腦系統交付安裝後尚須經測試
    階段，而驗收過程即是為解決測試期間所發生程式上之問題
    ，使系統正常運作，原告一再稱被告無法完成系爭工作物，
    其實工作物遲遲未能完成之肇因係由於原告怠於驗收，顯非
    被告無法完成，是以被告已依兩造合意之系統規格書施作系
    爭工作物並交付之，縱有瑕疵亦不可歸責於被告。
  (3)系爭工作物無法站所連線之原因，並非被告設計之不當，而
    係原告在各分部放置兩台以上電腦，此與原先所規劃一個工
    作站一台電腦不同所致，然被告基於服務客戶立場，在不影
    響大結構下另使用Citrix系統，來改善傳輸效率，該Citrix
    系統並不在原合約規劃書範圍，原告自不得主張該部分為契
    約之給付，而認為被告之給付不完全而有瑕疵。
  (4)兩造合法締結之契約，除雙方合意或有解除契約之法定事由
    外，均應受其拘束，原告主張不完全給付之「站所連線」重
    大瑕疵，既非原合約規劃書範圍，其主張解除契約則非合法
    ，請求返還已付之承攬報酬，自無理由，以資抗辯。
    並聲明：原告之訴駁回。
三、兩造不爭執部分：
  (1)92年07月28日兩造訂立系統開發服務承攬合約，由被告承攬
    原告營業系統軟體之開發服務事宜，並依雙方合意之捷盛運
    輸TMS車隊勤務管理系統規格書施作，約定開發期間自92年8
    月11日起至93年6月22日止。
  (2)被告遲於93年9月1日始交付安裝系爭工作物。交付系爭工作
    物時，總部關帳系統部分尚未完成。
  (3)94年11月11日、95年04月20日兩造兩度協調會議，會議內容
    如原證二、四所示。且就套裝軟體CITRIX系統，不在兩造原
    先合意之系統規格書內。
  (4)被告確實有收受原告寄發之存證信函（原證三、五）。
四、兩造爭執部分：
  (1)原告指摘被告無法完成系爭工作物，其給付不合債之本旨，
    而主張解除契約請求被告返還承攬報酬，被告則抗辯已按兩
    造合意之系統規格書施作系爭工作物並交付之，至於系爭工
    作物上有無瑕疵，乃歸責原告未配合測試驗收所致與被告無
    涉等語。
  (2)契約履行之爭點：站所連線之瑕疵，被告認為系爭工作物無
    法站所連線之原因，並非被告設計之不當，而係原告在各分
    部放置兩台以上電腦，此與原先所規劃一個工作站一台電腦
    不同所致。但原告主張本來就應該是多人同時使用，站所連
    線之瑕疵就是被告之不完全給付。
  (3)本件法律上爭點：原告是否因遲延驗收，致使無法主張被告
    履行之瑕疵，以及原告得否以系爭工作物上現存之瑕疵而主
    張解除契約。
五、承攬人就其交付之工作物有應負擔保責任之瑕疵，物之瑕疵
    擔保責任與不完全給付之債務不履行責任，其法律性質、構
    成要件及規範功能雖各有不同，然在系爭工作物修補瑕疵之
    目的不能達成時，法律效果上均賦予債權人有得請求減少報
    酬、解除契約等權利，此觀民法第494、495條定有明文，同
    時也可依據民法第227條、第254條之不完全付之規定解除契
    約。但經本院闡明，原告主張被告履行未依債之本旨，為不
    完全給付，但可補正，故發原證三之催告函限期補正，屆期
    未補正，再依據原證五來解除契約，法律上之理由為民法二
    二七條不完全給付，再依據民法二五四條主張解除契約。故
    本院審理之重心在於被告之履行是否為不完全給付，且該不
    完全給付是可歸責於被告之事由，經催告限期補正而屆期未
    補正。
六、原告主張系爭工作之瑕疵，被告固未否認且有94年11月11日
    會議記錄、95年4月20日會議記錄及被告所提出之工作日報
    表（參本院卷頁68）附卷為憑，惟被告辯稱：就原告所反
    應之瑕疵已盡力修補之，現有瑕疵僅因原告未配合驗收所致
    。系爭工作物無法站所連線之原因，並非被告設計之不當
    ，而係原告在各分部放置兩台以上電腦，此與原先所規劃一
    個工作站一台電腦不同所致，然被告基於服務客戶立場，在
    不影響大結構下另使用Citrix，來改善傳輸效率，該Citrix
    系統並不在原合約規劃書範圍等語。經查：
  (1)按兩造合意之承攬合約第11條即約定系統測試及驗收，蓋因
    系爭工作物乃電腦軟體系統，雖該軟體系統已上線但仍須一
    段時間之測試、修正，在完成修改確認系統正常運作後，始
    得認定完成系爭工作物，因此系爭工作需定作人之行為協力
    始能完成，洵屬無疑。
    被告抗辯原告未在系爭系統軟體正式上線30日內反應瑕疵，
    此業據證人丙○○到庭證稱：「原告30日內有反應部分事項
    ，但沒有全反應」，雖得證明原告確有依承攬契約第11條第
    (5)款於30日內測試驗收，但從兩造及被告內部間之電子郵件
    （參本院卷70、71、75、76頁）以觀，被告雖在94年5、6、
    7月間有積極催促原告驗收之情，然而原告所稱重大瑕疵之
    站所連線問題，卻未見原告在此期間有向被告反應並為定作
    人相關之協力行為，竟遲至94年11月11日始見該重大瑕疵反
    應於兩造會議中，此距系統正式上線已逾一年。
    惟系爭合約書第11條雖載明應於30日內測試及反應問題之約
    定，但合約中卻未表明未反應之瑕疵事後不能再為主張，依
    證人丙○○之證述原告確實於期間內反應測試結果，但只有
    部分而非全部；參酌契約之主要目的及其經濟價值，應認為
    在合理測試期間內，原告均得反應相關之瑕疵，而斟酌兩造
    系統規格書之記載及被告就總部關帳系統尚未完成，即使原
    告有怠於驗收之事實，但亦不因此而免除被告之瑕疵責任，
    被告主張現有瑕疵是原告未配合驗收所致，則無可採。
  (2)該瑕疵是否得主張解除契約，由原證三而言，原告於95年01
    月26日通知被告積極修補，而兩造於95年04月20日協調會中
    達成共識，顯見最重要之瑕疵在於無法站所連線的問題，兩
    造因系爭工作物安裝後無法站所連線，曾經於94年11月11日
    會議中提出一個站所多台電腦連線問題，並於95年04月20日
    會議中依被告之建議改用Citrix解決無法站所連線問題，被
    告對此並不爭執並有兩次會議記錄在卷可稽。
    至於被告所辯，已按系統規劃書交付系爭工作物，但因原告
    一站所設置二台以上電腦之狀況，不符系統規劃原設計一站
    所一台電腦，致有改用Citrix解決無法站所連線之必要一情
    ，參酌兩造合意之系統規格書（附件三）並未言明一站所設
    置兩台以上電腦，且經證人丙○○即當時任職被告之負責人
    兼總經理到庭證稱：「當時原告有很多分部據點，每個分部
    當時規劃一個工作站一個電腦，總部負責每個分部傳回來資
    料處理，我們詢問原告問題為何？原告說傳總部與分部發生
    問題，他們表示分部要有兩台以上電腦，此部分與當時設計
    的規劃不同，我不表同意，我請乙○○協助，才提到了使用
    Citrix可以不影響大結構下來改善傳輸的效率」（見本院96
    年01月30日言詞辯論筆錄）等語與證人丙○○於95年12月13
    日函被告之電子郵件內容相符（參本院卷頁67），而原告又
    無法積極證明兩造當時所合意規劃者為一站所兩台以上電腦
    之事實，僅稱規格書上敘明可提高多人同時作業之效率，然
    原設計之站所連線就已經是多人同時作業之環境，而原告又
    未能為其他之舉證，本院自無由對原告為有利之認定，就此
    被告抗辯站所連線之問題，是因原規劃一站所一台電腦而因
    原告調整為一站所兩台電腦所導致，則屬可信，既屬原規劃
    範圍以外之調整，則原告不得以被告嗣後提出Citrix改善傳
    輸功能，而指先前系爭工作物於交付安裝時有無法站所連線
    之傳輸上瑕疵，是被告之抗辯非可歸責，洵非無據。
七、就佔所連線的問題而言，由民法第227條、第254條以觀，不
    完全給付會衍生給付遲延或給付不能的問題，端視該不完全
    之給付是否能補正，如果能補正可能是給付遲延的問題，如
    果不能補正則可能是給付不能的問題，所以主張不完全給付
    而要求補證時，該補正事項必具體而明確，但原告主張之95
    年01月26日催告限期補正函（原證三），卻是「無法交付功
    能完整之系統」，其中當然可以由94年11月11日協調會議（
    原證二）之紀錄供參，但原告催告後，雙方又進行一次95年
    04月20日協調會議（原證四），但該次會議僅就「一個站所
    多台電腦連線問題」謀求解決方案，誠如原告陳稱本系統最
    重要之目的在於站所間之連線，故原告通知限期補正之不完
    給付未臻具體，應參酌95年04月20日協調會議所稱，僅就「
    一個站所多台電腦連線問題」謀求解決方案為考量，因被告
    未為95年04月20日協調處理而解除契約。就站所連線傳輸上
    之瑕疵，是因原告調整系統規格書之規劃而衍生，並非被告
    依據系統規格書交付工作物有瑕疵而導致，故站所連線之現
    狀問題（一個站所多台電腦連線問題），並非可歸責於被告
    之事由，自非民法上規範之不完全給付，原告自不得據以為
    解除契約之依據。
八、至於，本院審理原告主張有如94年11月11日會議原證二所示
    之其他瑕疵（除站所連線以外之瑕疵），其中被告至少自認
    總部關帳系統部分尚未完成，該部分瑕疵應堪認定，但原告
    並未主張承攬之瑕疵擔保責任。故該部分之瑕疵是否為原告
    據以主張給付不完全部分，而要求限期補正之事項，仍待斟
    酌。
    由民法第494、495條之規範意旨而言，承攬工作物如有瑕疵
    ，應先通知承攬人修補之，如承攬人未於期限內修補，定作
    人亦得自費修補而向承攬人請求，必承攬人拒絕修補，或不
    能修補且瑕疵是重要者，定作人始得主張解除契約。並非任
    何瑕疵均得主張解除契約。以給付遲延為原因而解除契約，
    須構成契約要素之給付遲延或其他因遲延而不能達契約目的
    之給付遲延始得為之（亦有最高法院78年度台上字第1277號
    判決可參）。如該瑕疵並非不能修補，則原告應舉證其重要
    性已達足以解除契約之程度，原告未舉證系爭工作物除站所
    連線外之其他瑕疵，是否重大足使原告受領該工作物無利益
    ，參見最高法院43年台上377號判例「請求履行債務之訴，
    除被告自認原告所主張債權發生原因之事實外，應先由原告
    就其主張此項事實，負舉證之責任，必須證明其為真實後，
    被告於其抗辯事實，始應負證明之責任，此為舉證責任分擔
    之原則。」是依前揭舉證責任分配，原告顯然並未舉證以實
    其說，本院自無由為原告有利之認定。故站所連線以外之瑕
    疵，原告未為近一步之舉證，其契約解除權自應受限制。
九、原告主張因「站所連線之瑕疵」為不完全給付而主張解除契
    約，但本院認定該部分非可歸責於被告，故原告解除權之行
    使不合法，請求返還所給付之報酬（及其假執行）為無理由
    ，應予駁回。
    本件事證已臻明確，兩造其餘攻擊防禦方法及舉證，經本院
    審酌後，或與本件之爭執無涉，或對本件判決結果不生影響
    ，爰不一一論述，併此敘明。
十、訴訟費用：依民事訴訟法第78條，判決如主文。
中　　華　　民　　國　　96　　年　　2 　　月　　15　　日
                  民事第五庭    法　官　陳心弘
以上正本係照原本作成
如對本判決上訴，須於判決送達後20日內向本院提出上訴狀
中　　華　　民　　國　　96　　年　　2 　　月　　15　　日
                    　　　　　　書記官　許博為
